臺灣臺北地方法院交通事件裁定　　　　　　　　　　九十年度交聲字第一０三三號
　　異議人即
　　受處分人　嘉佳交通有限公司
　　代　表人　簡林月鳳
　　代　理人　簡永源
右列受處分人因違反道路交通管理處罰條例案件，對於台北市交通事件裁決所中華民
國九十年九月二十日所為之處分（原處分案號：(一)北市裁三字第車裁00－0000
00000號、(二)北市裁三字第裁00－0000000號、(三)北市裁三字第裁00
－000000000號、(四)北市裁三字第裁00－000000000號、(五)北市
裁三字第裁00－0000000號及(六)北市裁三字第裁00－000000000
號），聲明異議，本院裁定如左：
    主      文
原北市裁三字第車裁00－000000000號、北市裁三字第裁00－0000
00000號、北市裁三字第裁00－0000000號及北市裁三字第裁00－0
00000000號處分均撤銷。
嘉佳交通有限公司汽車駕駛人，行車速度，超過規定之最高時速，處罰鍰銀元肆佰元
即新台幣壹仟貳佰元；又汽車駕駛人，行車速度，超過規定之最高時速，處罰鍰銀元
肆佰元即新台幣壹仟貳佰元；又汽車駕駛人，行車速度，超過規定之最高時速，處罰
鍰銀元肆佰元即新台幣壹仟貳佰元；又汽車駕駛人，行車速度，超過規定之最高時速
，處罰鍰銀元肆佰元即新台幣壹仟貳佰元。
其餘異議駁回。
    理      由
壹、撤銷改判部分－即原處分案號為北市裁三字第車裁00－000000000號
    、北市裁三字第裁00－000000000號、北市裁三字第裁00－000
    0000號及北市裁三字第裁00－000000000號部分：
  一、按行車速度，依標誌之規定，無標誌者，在市區道路，時速不得超過四十公里
      ，民國九十年五月三十日修正公布，同年六月一日生效施行前之道路交通安全
      規則第九十三條第一項第一款定有明文，又汽車駕駛人，行車速度超過規定之
      最高時速者，處銀元四百元以上八百元以下（即新台幣【以下同】一千二百元
      以上二千四百元以下）罰鍰，道路交通管理處罰條例（九十年一月十七日總統
      修正公布之道路交通管理處罰條例部分條文，其施行日期依同條例第九十三條
      規定須由行政院以命令定之，而行政院係於九十年四月三日以台九十交字第０
      一九三一七號令發布修正後之該條例自九十年六月一日起施行，故以下所述及
      之本條例，如無特別註明，乃係修正生效後之新法，而於敘述上如係九十年一
      月十七日修正，同年六月一日生效施行前之該條例，則會在該條例下加註【舊
      法】以資辨明，先予敘明）第四十條第一項（舊法）定有明文，而汽車駕駛人
      駕駛汽車違反道路交通管理處罰條例第四十條第一項規定者，除應依該條所規
      定之罰鍰處罰外，並予記違規點數一點，道路交通管理處罰條例第六十三條第
      一項第一款亦定有明文。又逕行舉發違反道路交通管理事件，經汽車所有人依
      通知單之應到案日期前到案，並告知違規駕駛人姓名、身分證統一編號及住址
      者，處罰機關應即另行通知違規駕駛人到案依法處理；逾應到案日期，處罰機
      關應依道路交通管理處罰條例第八十五條第三項規定處罰該汽車所有人，違反
      道路交通管理事件統一裁罰標準及處理細則第二十四條亦定有明文，易言之，
      汽車駕駛人在道路超速行駛，為警當場攔停者，處罰機關固應對汽車之駕駛人
      為處罰，惟若舉發機關並非當場對該部汽車攔停，而於九十年七月三日前係依
      違反道路交通管理事件統一裁罰標準及處理細則【於九十一年九月一日後法文
      之名稱已更名為違反道路交通管理事件統一裁罰基準及處理細則，以下稱處理
      細則】第二十三條第一項第五款規定以科學儀器取得違規證據資料（如照相機
      或測速器）逕行舉發者【按此逕行舉發之條文本規定於處理細則之第二十三條
      ，嗣道路交通管理處罰條例於九十一年七月三日將舉發機關得以逕行舉發之情
      形及要件增訂為該條例第七條之二規定，並於同年月五日生效，同時將處理細
      則第二十三條予以刪除】，此際舉發機關只能依上開處理細則第二十三條第二
      項規定對汽車所有人為掣單舉發，而如經舉發之汽車所有人在舉發通知單之應
      到案日期前到案，並告知處罰機關該名超速駕駛之汽車違規駕駛人姓名、身分
      證統一編號及住址者，處罰機關應即依前開細則第二十四條規定處罰該名違規
      駕駛人，而如汽車所有人未於應到案日期前到案或雖於應到案日期前到案，而
      未告知處罰機關實際之違規駕駛人者，處罰機關仍應依道路交通管理處罰條例
      第八十五條第三項「本條例關於車輛駕駛人之處罰，如應歸責於車輛所有人者
      ，處罰車輛所有人。」規定，對車輛所有人加以處罰。
二、本件受處分人即嘉佳交通有限公司（以下稱嘉佳公司）所有之車號Ｅ九－五九九
    號營業用小客車，先後於：
    (一)八十七年七月二十三日行經台北市大安區台灣大學後方之辛亥路市區道路上，
      該處路段快車道速限為五十公里，受處分人所有之該部車號汽車竟超速二十公
      里以上超速行駛，而為設於路旁之固定桿相機以拍照之方式取證；
    (二)於八十七年八月十四日上午六時五十四分許，行經台北市○○區○○路六０三
      號前市區道路○○○路段速限為五十公里，受處分人所有之該部車號汽車竟以
      七十二公里之速度超速行駛，而為設於路旁之固定桿相機以拍照之方式取證；
    (三)於八十八年二月二日下午一時三十八分許，行經台北縣三重市中興橋上往三重
      方向道路，該處路段速限為四十公里，受處分人所有之該部車號汽車竟以六十
      九公里之速度超速行駛，而為設於路旁之固定桿相機以拍照之方式取證；
    (四)於八十八年二月十四日凌晨零時二十三分許，行經台北市內湖區○○○路○段
      一九一巷前市區道路○○○路段速限為五十公里，受處分人所有之該部車號汽
      車竟以七十九公里之速度超速行駛，而為設於路旁之固定桿相機以拍照之方式
      取證；
    嗣台北市政府警察局大安分局交通隊員警、台北市政府警察局中山分局交通隊員
    警、台北縣警察局交通隊員警及台北市政府警察局內湖分局交通隊員警以受處分
    人所有該部車號汽車有違反道路交通管理處罰條例（舊法）第四十條第一項規定
    之行為逕行掣單舉發，嗣將舉發通知單送達於受處分人後，受處分人雖於舉發通
    知單上所載之應到案日期前向原處分機關提出申訴，並明白告知原處分機關當時
    該部汽車之違規駕駛人之為傅榮嵐，惟經原處分機關請傅榮嵐到案說明調查結果
    ，發現傅榮嵐並非舉發當時之實際駕駛人，原處分機關仍認受處分人所有之該部
    汽車有於前揭路段四次超速行駛行為，原處分機關乃依道路交通管理處罰條例（
    舊法）第四十條第一項、第八十五條第三項及處理細則（舊法）第二十四條、第
    四十四條第一項規定，就受處分人所有該部車號汽車之前開四次違規行為，於九
    十年九月二十日各從輕裁處前揭車號汽車之所有人即異議人罰鍰一千二百元（共
    四千八百元）（本來汽車駕駛人駕駛汽車違反道路交通管理處罰條例第四十條第
    一項規定者，如前所述，除應依該條所規定之罰鍰處罰外，並應依同條例第六十
    三條第一項第一款規定併予記駕駛人違規點數一點，惟本件如前所述，本件受處
    分人雖向原處分機關告知為警舉發當時該部汽車之違規駕駛人為傅榮嵐，惟經原
    處分機關調查結果，認為受處分人所告知之該名駕駛人並非為實際駕駛人，故法
    方轉嫁處罰該部汽車之所有人即受處分人，而違規記點處分其實益乃在於累積達
    一定點數後可執行吊扣或吊銷駕駛執照之處分【同條例第六十三條第三項規定參
    照】，是受處分人為法人並無駕駛執照，故原處分機關於前開四份裁決書未併予
    記為法人之受處分人違規點數一點，要屬正辦）。
三、訊據受處分人嘉佳公司之代理人簡永源並不否認嘉佳公司所有前開車號汽車有於
    前述時地因超速行駛，為設於路旁之照相機或測速器拍照採證之違規情形，惟矢
    口否認有任何違反道路交通管理處罰條例規定之行為，辯稱：這部車子我們公司
    從八十七年一月十日起就出租給傅榮嵐使用，一直到八十八年的三、四月間，我
    們才把車子給牽回來，所以這段期間違規之駕駛人的確是傅榮嵐沒有錯云云，惟
    查：
    受處分人辯稱其所有前開車號營業用小客車自八十七年一月十日起即出租給案外
    人傅榮嵐使用乙節，固提出其與傅榮嵐就其所有前開車號汽車所訂立之計程車租
    賃合約書一紙為證，核與證人傅榮嵐於本院九十年十一月十二日調查時就此部分
    所供述之情節相符，惟傅榮嵐於本院上開期日調查時供稱：我本人在八十七年六
    月二十六日已經購買另外一部車號為Ｂ四－五四八號計程車，並加入大台北計程
    車運輸合作社，而之前我向嘉佳公司所租的車子，已經在八十七年五月間就還回
    去了，我自己既然已經買了新車，怎麼還會去開嘉佳公司的車（當日訊問筆錄參
    照），按證人傅榮嵐所稱其在八十七年六月二十六日已經購買另外一部車號為Ｂ
    四－五四八號計程車，並加入大台北計程車運輸合作社乙節，有其所提出Ｂ四－
    五四八號營業用小客車之行車執照一紙附卷足憑，則傅榮嵐既已在八十七年六月
    間自己購入計程車營業使用，衡諸一般經驗法則，其應無必要再使用向受處分人
    前所承租之前開車號汽車使用，方符事理，而受處分人代理人所稱該公司所有前
    開車號汽車係在八十八年之三、四月間方在台北縣三重市之路邊發現牽回乙節，
    據受處分人代理人簡永源於本院九十年十一月二十一日調查時供稱：此部分並沒
    有任何證據可以證明車子是在八十八年的三、四月間牽回來（當日訊問筆錄參照
    ），核諸前述說明，案外人傅榮嵐既已在八十七年六月間自己購買計程車營業使
    用，應無必要繼續使用向受處分人所承租之前開車號汽車，受處分人於訴訟上又
    無法提出證據證明該部汽車真係在八十八年三、四月間方自傅榮嵐實力支配之範
    圍內取回，自難認受處分人本件所一再主張－其所有之前開汽車於前述為警開單
    告發時之違規駕駛人為傅榮嵐－乙節確屬真實，因此受處分人前開辯解於本件訴
    訟上自因其舉證之失敗，而只能對其作不利之認定，受處分人所有前開車號汽車
    於前述四次時地確有超速行駛，且於訴訟上無法證明該四次超速行駛之駕駛人確
    為傅榮嵐，依前揭道路交通管理處罰條例第八十五條第三項規定，仍應對前開車
    號汽車之所有人即受處分人為處罰。
四、綜上所述，受處分人所有之前開車號汽車確有在前揭時地先後四次超速行駛之違
    規行為，從而原處分機關依前揭道路交通管理處罰條例（舊法）第四十條第一項
    、第八十五條第三項及處理細則（舊法）第二十四條、第四十四條第一項規定，
    各從輕裁處異議人罰鍰一千二百元，固非無見，惟如前所述，九十年一月十七日
    總統修正公布之道路交通管理處罰條例，已於同年六月一日生效施行，雖新法第
    四十條之規定僅就罰鍰之金額由銀元四百元以上八百元以下換算為新台幣之金額
    ，並冠以新台幣字樣而作修正，惟就形式上觀察，此修正前後之法律顯有不同，
    應認係屬法律之變更（本院卷附司法院第二廳八十一年十一月五日（八一）廳刑
    一字第一六二九０號函覆台灣高等法院之法律座談會研究意見參照），原處分機
    關未及比較新舊法之適用而為處分，自有未洽，本件受處分人之異議雖無理由，
    惟原處分既有不當，自應由本院將原處分撤銷，而違反道路交通管理條例案件第
    四十條第一項超速行駛規定之行為人，如在應到案日期前到案聽候裁決者，依九
    十年六月一日修正生效之處理細則第四十四條第一項之規定，如該行為人係駕駛
    汽車超速行駛，且超過規定之最高時速二十公里者，需對行為人最少處以一千九
    百元之罰鍰，較修正前之該處理細則第四十四條第一項規定，於同一條件下係對
    行為人處以一千二百元之罰鍰，新法顯較舊法為重，而以舊法有利於受處分人，
    依學者所認，行政罰在法律之適用上應有刑法第二條第一項「行為後法律有變更
    者，適用裁判時之法律。但裁判前之法律有利於行為人者，適用最有利於行為人
    之法律。」及稅捐稽徵法第四十八條之三「納稅義務人違反本法或稅法之規定，
    適用裁處時之法律。但裁處前之法律有利於納稅義務人者，適用最有利於納稅義
    務人之法律。」規定所揭示之「從新從輕」原則之類推適用（陳清秀著【依法行
    政與法律的適用】一文，收錄於翁岳生編【行政法】一書，第一七六頁至第一七
    九頁，八十七年三月版），本院自應適用修正生效前之舊法為本件之裁判，仍以
    受處分人所有前揭車號汽車先後四次有違反道路交通管理處罰條例第四十條第一
    項規定之行為，依該條項、同條例第八十五條第三項及處理細則第二十四條、第
    四十四條第一項規定從輕裁處前揭車號汽車之所有人即異議人各罰鍰一千二百元
    如主文第二項所示，以資適法。
貳、駁回部分：
  一、原處分案號為北市裁三字第裁00－0000000號部分：
    (一)按汽車行駛高速公路，應依速限標誌指示，高速公路交通管制規則第五條第一
      項前段定有明文，又汽車行駛於高速公路，而不遵管制之規定者，處汽車駕駛
      人新台幣（以下同）三千元以上六千元以下罰鍰，道路交通管理處罰條例第三
      十三條第一項定有明文（道路交通管理處罰條例第三十三條第一項規定並未在
      該條例於九十年一月十七日公布時，作任何之修正，故本件以下所稱之該條例
      第三十三條第一項，即無區分新舊法之必要），而汽車駕駛人駕駛汽車違反道
      路交通管理處罰條例第三十三條規定者，除應依該條所規定之罰鍰處罰外，並
      予記違規點數一點，道路交通管理處罰條例第六十三條第一項第一款亦定有明
      文。
    (二)本件受處分人嘉佳公司所有Ｅ九－五九九號營業用小客車，於八十七年八月十
      一日凌晨五時五十一分許，行經國道中山高速公路南下四十六公里處，該處速
      限為八十公里，受處分人所有該部車號汽車竟以九十六公里之速度超速行駛，
      而為設於路旁之固定桿相機以拍照之方式取證，嗣內政部警政署國道公路警察
      局第一警察隊員警以受處分人所有前開車汽車有違反前揭道路交通管理處罰條
      例第三十三條第一項規定之行為逕行掣單舉發，嗣將舉發通知單送達於受處分
      人後，受處分人雖於舉發通知單上所載之應到案日期前向原處分機關提出申訴
      ，並明白告知原處分機關當時該部汽車之違規駕駛人之為傅榮嵐，惟經原處分
      機關請傅榮嵐到案說明調查結果，發現傅榮嵐並非舉發當時之實際駕駛人，原
      處分機關仍認受處分人所有之該部汽車有於前揭路段四次超速行駛行為，原處
      分機關乃依道路交通管理處罰條例第三十三條第一項、第八十五條第三項及處
      理細則（舊法）第二十四條、第四十四條第一項規定，就受處分人所有該部車
      號汽車之前開違規行為，於九十年九月二十日輕裁處前揭車號汽車之所有人即
      異議人罰鍰三千元（本來汽車駕駛人駕駛汽車違反道路交通管理處罰條例第三
      十三條條第一項規定者，如前所述，除應依該條所規定之罰鍰處罰外，並應依
      同條例第六十三條第一項第一款規定併予記駕駛人違規點數一點，惟本件如前
      所述，本件受處分人雖向原處分機關告知為警舉發當時該部汽車之違規駕駛人
      為傅榮嵐，惟經原處分機關調查結果，認為受處分人所告知之該名駕駛人並非
      為實際駕駛人，故法方轉嫁處罰該部汽車之所有人即受處分人，而違規記點處
      分其實益乃在於累積達一定點數後可執行吊扣或吊銷駕駛執照之處分【同條例
      第六十三條第三項規定參照】，是受處分人為法人並無駕駛執照，故原處分機
      關於前開裁決書未併予記為法人之受處分人違規點數一點，要屬正辦）。
    (三)訊據受處分人嘉佳公司之代理人簡永源並不否認嘉佳公司所有前開車號汽車有
      於前述時地因超速行駛，為設於路旁之測速器拍照採證之違規情形，惟矢口否
      認有任何違反道路交通管理處罰條例規定之行為，仍辯稱：這部車子當時之駕
      駛人為傅榮嵐云云，惟如前所述，受處分人本件所一再主張－其所有之前開汽
      車於前述為警開單告發時之違規駕駛人為傅榮嵐－乙節，因受處分人於本件訴
      訟上舉證之失敗，而只能對其作不利之認定，是以受處分人所有前開車號汽車
      於前述時地確有超速行駛，且於訴訟上無法證明該四次超速行駛之駕駛人確為
      傅榮嵐，依前揭道路交通管理處罰條例第八十五條第三項規定，仍應對前開車
      號汽車之所有人即受處分人為處罰。
    (四)綜上所述，受處分人所有前開車號汽車確有在前揭時地超速行駛之行為，從而
      原處分機關依前揭道路交通管理處罰條例第三十三條第一項、第八十五條第三
      項及處理細則第四十四條第一項規定逕行裁處該部汽車之所有人異議人罰鍰三
      千元，核無違誤，本件受處分人此部分之異議為無理由，自應將其此部分之異
      議駁回。
  二、原處分案號為北市裁三字第裁00－000000000號部分：
    (一)按黃色網狀線，係用以告示車輛駕駛人禁止在設置該網狀線之交岔路口內臨時
      停車，防止交通阻塞，道路交通標誌標線號誌設置規則第一百七十三條第一項
      、第二項定有明文，是車輛駕駛人駕駛汽車或騎乘機車行經劃設有黃色網狀線
      之交岔路口，其正確（且優良）之駕駛方式應係等待前方之車輛全部通過該網
      狀線，且於該網狀線前方留有可容納一部汽車或機車可供行駛或暫停之空間後
      ，後方之汽車或機車方可行駛通過該網狀線，而不可緊隨前方汽車通過網狀線
      ，更不可在該黃色網狀線暫停待轉，否則即易生路口交通之阻塞，而汽車駕駛
      人，駕駛汽車不遵守道路交通標誌、標線、號誌之指示者，處新台幣九百元以
      上一千八百元以下罰鍰，道路交通管理處罰條例第六十條第二項第三款定有明
      文（道路交通管理處罰條例第六十條第二項第三款規定並未在該條例於九十年
      一月十七日公布時，作任何之修正，故本件以下所稱之該條例第六十條第二項
      第三款，即無區分新舊法之必要）。
    (二)本件受處分人即異議人嘉佳公司所有前開車號Ｅ九－五九九號營業用小客車，
      於八十七年十二月三十日下午二時五十五許，在台北市○○區○○路一二二前
      劃設有黃色網狀線之交岔路口，未等待前方汽車完全通過該網狀線，即緊跟前
      方之計程車行駛，迨行駛至該網狀線中時，發現前方車流阻塞，乃在該黃網線
      上臨車，經台北市政府警察局交通大隊員警以拍照之方式採證，並以受處分人
      所有前開車號汽車有違反前揭道路交通管理處罰條例第六十條第二項第三款規
      定之行為逕行掣單舉發，嗣將舉發通知單送達於受處分人後，受處分人雖於舉
      發通知單上所載之應到案日期前向原處分機關提出申訴，並明白告知原處分機
      關當時該部汽車之違規駕駛人之為傅榮嵐，惟經原處分機關請傅榮嵐到案說明
      調查結果，發現傅榮嵐並非舉發當時之實際駕駛人，原處分機關仍認受處分人
      所有之該部汽車有前開違規行為，原處分機關乃依前揭道路交通管理處罰條例
      第六十條第二項第三款、第八十五條第三項規定及處理細則（舊法）第二十四
      條、第四十四條第一項規定，就受處分人所有該部車號汽車之前開違規行為，
      於九十年九月二十日輕裁處前揭車號汽車之所有人即異議人罰鍰九百元（本來
      汽車駕駛人駕駛汽車違反道路交通管理處罰條例第六十條第二項第三款規定者
      ，除應依該條所規定之罰鍰處罰外，並應依同條例第六十三條第一項第一款規
      定併予記駕駛人違規點數一點，惟本件如前所述，本件受處分人因為係法人，
      故無庸記點）。
(三)訊據受處分人嘉佳公司之代理人簡永源並不否認嘉佳公司所有前開車號汽車有
      於前述時地因有前述違規行為，而為警照採證之情事，惟矢口否認有任何違反
      道路交通管理處罰條例規定之行為，仍辯稱：這部車子當時之駕駛人為傅榮嵐
      云云，惟如前所述，受處分人本件所一再主張－其所有之前開汽車於前述為警
      開單告發時之違規駕駛人為傅榮嵐－乙節，因受處分於本件訴訟上舉證之失敗
      ，而只能對其作不利之認定，是以受處分人所有前開車號汽車於前述時地確有
      在黃色網狀線上暫停之違規行為，且於訴訟上無法證明該次違規行為之駕駛人
      確為傅榮嵐，依前揭道路交通管理處罰條例第八十五條第三項規定，仍應對前
      開車號汽車之所有人即受處分人為處罰。
    (四)綜上所述，受處分人所有前開車號汽車確有在前揭時地不遵守道路上所劃設黃
      色網狀線指示行駛之違規行為，從而原處分機關依前揭道路交通管理處罰條例
      第六十條第二項第三款、第八十五條第三項及處理細則第二十四條、第四十四
      條第一項規定從輕裁處該部汽車之所有人即受處分人罰鍰九百元，核無違誤，
      本件受處分人此部分之異議為無理由，自應將其此部分異議駁回。
據上論斷，應依道路交通案件處理辦法第十九條、第二十條前段，裁定如主文。
中      華      民      國    九十一    年      十      月     十五     日
                                    臺灣臺北地方法交通法庭
                                          法  官  葉建廷
右正本證明與原本無異。
如不服本裁定，應於裁定送達後五日內，向本院提出抗告狀。
                                          書記官  許婉如
中      華      民      國    九十一    年      十      月     十五     日
